臺灣桃園地方法院刑事判決　　　　　　 96年度審訴字第282號
公　訴　人　臺灣桃園地方法院檢察署檢察官
被　　　告　甲○○
指定辯護人　本院公設辯護人　林銘宏
被　　　告　乙○○
指定辯護人　本院公設辯護人　陳瑞明
上列被告等因妨害自由案件，經檢察官提起公訴（95年度偵字第
26316 號、96年度偵字第11836 號），嗣被告等於準備程序進行
中為有罪之陳述，經本院合議庭裁定由受命法官獨任進行簡式審
判程序後，聲請改依協商程序而為判決，本院判決如下：
    主  文
甲○○、乙○○共同以其他非法方法，剝奪人之行動自由，累犯
，各處有期徒刑陸月，各減為有期徒刑月，如易科罰金，均以
銀元佰元（即新臺幣玖佰元）折算壹日。
    事實及理由
一、本件被告2 人所犯係死刑、無期徒刑或最輕本刑為3 年以上
    有期徒刑以外之罪，其於準備程序中就被訴事實為有罪之陳
    述，經本院告知簡式審判程序之旨，並聽取公訴人、被告及
    辯護人之意見後，爰依刑事訴訟法第273 條之1 第1 項規定
    合議裁定由受命法官獨任進行簡式審判程序。
二、被告甲○○前有違反廢止前麻醉藥品管理條例、毒品危害防
    制條例等前科，其中民國88年間，因違反毒品危害防制條例
    案件，經臺灣高等法院以88年度上訴字第4003號判決判處有
    期徒刑5 年，上訴後經最高法院以89年度台上字第4316號判
    決上訴駁回確定，入監服刑後於91年10月1 日因縮短刑期假
    釋出監，嗣經撤銷假釋，應執行殘刑1 年3 月又29日，又於
    92年間，因違反毒品危害防制條例案件，經臺灣高等法院以
    93年度上訴字第147 號判決判處有期徒刑8 月確定，經與上
    開殘刑1 年3 月又29日接續執行，於94年8 月30日縮刑期滿
    執行完畢（構成累犯）。被告乙○○前有違反廢止前麻醉藥
    品管理條例、贓物、妨害自由、竊盜、毒品危害防制條例、
    妨害公務等前科，其中於83年間，因違反廢止前麻醉藥品管
    理條例案件，經臺灣板橋地方法院以84年度少訴字第49 號
    判決判處有期徒刑3 年，緩刑5 年確定；又於86年間，因違
    反廢止前麻醉藥品管理條例案件，經臺灣板橋地方法院以87
    年度板簡字第220 號判決判處有期徒刑4 月確定；復於86年
    間，因贓物案件，經臺灣臺北地方法院以86年度易字第5737
    號判決判處有期徒刑4 月，提起上訴後，經臺灣高等法院以
    87年度上易字第969 號判決駁回上訴確定；另於86年間，因
    妨害自由案件，經臺灣板橋地方法院以87年度易字第483 號
    判決判處有期徒刑3 月，經臺灣高等法院以87年度上易字第
    3101號判決駁回上訴確定，後3 案之有期徒刑經臺灣高等法
    院裁定應執行有期徒刑8 月確定；再於87年間，因竊盜案件
    ，經臺灣板橋地方法院以87年度易字第2261號判決判處有期
    徒刑4 月，經臺灣高等法院以88年度上易字第6466 號 判決
    撤銷原判決，改判處以有期徒刑6 月確定，並撤銷前開緩刑
    ，以上各罪自87年7 月31日起接續執行，至89年5 月11日縮
    短刑期假釋出監。再於91年間，因竊盜案件，經臺灣板橋地
    方法院以91年度板簡字第27號判決判處有期徒刑6 月確定，
    並撤銷前開假釋，自92年8 月2 日起執行殘刑2 年2 月又20
    日，再接續執行前開有期徒刑6 月，至94年8 月23日縮刑期
    滿執行完畢（構成累犯）。
三、詎渠等仍不知悔改，甲○○為向丙○○催討債務，竟與乙○○及某真實姓名年籍不詳之成年男子，共同基於非法剝奪他
    人行動自由及使人行使無義務之事之犯意聯絡，於95年4 月
    30日13時許，相約丙○○及丁○○至桃園縣中壢市華勛郵局
    旁見面，丙○○及丁○○抵達該處後，旋遭甲○○、乙○○
    及某真實姓名年籍不詳之成年男子控制行動自由，甲○○及
    乙○○並駕車將丙○○及丁○○帶往桃園縣八德市大安公墓
    某處，共同以此非法方式剝奪丙○○及丁○○之行動自由。
    抵達該處後，甲○○隨即取出不具殺傷力之黑色玩具手槍1
    把抵住丙○○之嘴巴，同時恫稱：「已經在墓園內挖好洞要
    將你及丁○○活埋」等語藉此逼迫丙○○償還債務，丙○○
    遂將身上攜帶之現金新台幣（下同）25,000元交付甲○○，
    甲○○、乙○○又將丙○○及丁○○帶回桃園縣平鎮市○○
    路210 巷25弄15號4 樓丙○○及丁○○之住處，脅迫丙○○
    及丁○○分別簽發面額50萬元之本票各1 紙清償債務，使丙○○及丁○○行上開無義務之事，甲○○及乙○○取得本票
    後，仍在丙○○住處滯留至翌日上午始行離去。案經丁○○
    訴請桃園縣政府警察局八德分局報請臺灣桃園地方法院檢察
    署檢察官偵查起訴。
四、證據：
    (一)被告2人於本院準備程序中之自白。
    (二)證人丁○○於警詢、偵查中之證述，證人丙○○於警詢中
      之證述，證人即共同被告乙○○於本院審理中之證述。
五、本件被告2 人均已認罪，經檢察官與被告達成協商之合意，
    其合意內容為：就被告2 人以非法方法，剝奪他人行動自由
    罪部分，被告2 人願受科刑範圍各為有期徒刑6 月，各減為
    有期徒刑3 月。經查，上開協商合意並無刑事訴訟法第455
    條之1 第1 項所列情形之一，檢察官聲請改依協商程序而為
    判決，本院爰不經言詞辯論，於協商合意範圍內為協商判決
    。
六、附記事項：
    (一)被告2 人行為後，刑法於民國94年2 月2 日修正公布，於
      95年7 月1 日施行，依從舊從輕原則，本件關於牽連犯、
      法定罰金刑、易科罰金折算標準均以適用修正前刑法之規
      定對於被告較為有利。
    (二)是被告2 人所為，均係犯刑法第302 第1 項妨害自由罪、
      同法第304 條第1 項強制罪，被告2 人間與上開年籍不詳
      之成年男子有犯意聯絡及行為分擔，為共同正犯。又按使
      人行無義務之事或妨害人行使權利，即應構成刑法第304
      條之強制罪，縱有恐嚇行為，亦僅屬犯強制罪之手段，無
      更論以恐嚇危害安全罪之餘地（最高法院84年度台非字第
      194 號判決意旨參照），是被告2 人使人行無義務之事或
      妨害人行使權利，其手段中之恐嚇危害安全行為，亦不另
      論罪。被告2 人在丙○○住處內強制丙○○、丁○○簽發
      本票等；其等之目的雖係在迫使丙○○、丁○○賠償損失
      ，然所使用之強暴、脅迫手段，已達於剝奪丙○○、丁○○行動自由之程度，應不再論以刑法第304 條第1 項之強
      制罪。又其等一行為剝奪告訴人丁○○及丙○○等人行動
      自由，侵害數法益，為想像競合犯，從一重刑法第302 條
      第1 項之剝奪他人行動自由罪。
    (三)本件被告2 人犯罪時間係在96年4 月24日之前，所犯為刑
      法第302 條之罪，合於中華民國九十六年罪犯減刑條例第
      2 條第1 項第3 款規定之減刑要件，爰減其宣告刑二分之
      一。
七、應適用之法條：刑事訴訟法273 條之1 第1 項、第455 條之
    4 第2 項、第455 條之8 ，修正後刑法第2 條第1 項前段、
    第28條、第47條第1 項，刑法第302 條第1 項，修正前刑法
    第41條第1 項前段、第55條，刑法施行法第1 條之1 第1 項
    、第2 項前段，修正前罰金罰鍰提高標準條例第2 條，中華
    民國九十六年罪犯減刑條例第2 條第1 項第3 款、第7 條、
    第9 條，現行法規所定貨幣單位折算新臺幣條例第2 條。
八、本判決除有刑事訴訟法第455 條之4 第1 項第1 款、第2 款
    、第4 款、第6 款、第7 款所定情形之一，或違反同條第2
    項規定者外，不得上訴。
九、如不服本件判決，得自收受判決送達之日起10日內，向本院
    提出上訴書狀，上訴於第二審法院。
本案經檢察官鄭堤升到庭執行職務。
中　　華　　民　　國　　96　　年　　  12 　月    31   日
                  刑事庭    法　官　徐  培  元
以上正本證明與原本無異。
                            書記官  楊  美  慧
中　　華　　民　　國　　97 　　年　　 1    月    3    日
附錄論罪法條：
刑法第302條第1項：
私行拘禁或以其他非法方法，剝奪人之行動自由者，處五年以下
有期徒刑、拘役或三百元以下罰金。
刑法第304條第1項：
以強暴、脅迫使人行無義務之事或妨害人行使權利者，處三年以
下有期徒刑、拘役或三百元以下罰金。
